臺灣板橋地方法院刑事判決　　　　　　　96年度易字第1546號
公　訴　人　臺灣板橋地方法院檢察署檢察官
被　　　告　甲○○
上列被告因侵占案件，經檢察官提起公訴（96年度偵字第9892號）
，本院判決如下：
    主  文
甲○○意圖為自己不法之所有，而侵占對於業務上所持有之物，
處有期徒刑柒月，減為有期徒刑參月又拾伍日，如易科罰金以新
台幣壹仟元折算壹日。
    事  實
一、甲○○自民國92年3 月間起即受僱擔任設址臺北市○○區○
    ○路4 段77號8 樓（起訴書誤載為8 號）「龍揚醫院管理有
    限公司」（下稱龍揚公司）之資深業務專員，負責代理龍揚
    公司從事對於客戶員工健康檢查之電話開發業務，如客戶同
    意由龍揚公司安排客戶之員工做健康檢查，即由龍揚公司安
    排其客戶之員工至宏恩醫院做健康檢查，嗣客戶之員工做健
    康檢查完畢後，即由龍揚公司製作健康檢查報告給予客戶，
    再由客戶支付龍揚公司款項，而甲○○於向承辦之客戶收取
    健康檢查費用之款項同時即會給予收據（即宏恩醫院門診收
    據），故甲○○為從事業務之人。詎其竟意圖為自己不法之
    所有，先於民國95年7 月27日至其客戶即台北市○○○路○
    段131 號7 樓「萬事達遠東股份有限公司臺灣分公司」（下
    稱萬事達公司）向負責承辦該客戶員工建康檢查之行政財務
    經理劉琡琳預收員工健康檢查費用現款新台幣（下同）8 千
    元；嗣萬事達公司員工於95年11月20日做完員工健康檢查，
    而由甲○○於95年11月30日至其承辦之客戶萬事達公司交付
    萬事達公司員工建康檢查報告與門診收據給予萬事達公司承
    辦人劉琡琳同時，即由承辦人劉琡琳交付該公司員工之95年
    11月份其餘健康檢查費用尾款現金12萬1 千1 百80元（以上
    共計12萬9 千1 百80元；起訴書誤載為130,680 元，理由詳
    後敘明）。甲○○向其客戶萬事達公司承辦人劉琡琳接續收
    取前開員工建康檢查費用現款共計12萬9 千1 百80元（起訴
    書誤載為130,68 0元）後，並未繳回其服務之龍揚公司，反
    而私擅將該現款12萬9 千1 百80元予以侵吞入己，據為己有
    ；嗣甲○○於95年12月8 日離職辦理交接時，竟刻意隱匿前
    開已收取款項（12萬9 千1 百80元）之事實，偽稱允諾關於
    其承辦之客戶應收之95年11月分款項改由龍揚公司自行收取
    ，並於龍揚公司收取該11月份款項完畢後，核發甲○○關於
    上開11月份之獎金。嗣經龍揚公司向其客戶萬事達公司欲收
    取95年11月之員工健康檢查費用款項12萬9 千1 百80元時，
    始獲悉甲○○於離職前之95年11月30日業已向其客戶萬事達
    公司收取，然並未繳回龍揚公司；嗣經龍揚公司多次以書面
    函催甲○○出面解決，詎甲○○竟置之不理。
二、案經龍揚公司訴由臺灣板橋地方法院檢察署檢察官偵查起訴
    。
    理  由
一、訊據被告甲○○固供承其係受僱告訴人龍揚公司之業務專員
    ，上開萬事達公司係其客戶，其有承辦上開客戶的健康檢查
    沒錯，且有去其客戶萬事達公司收取該客戶的員工健康檢查
    款項之預收款項8 千元，惟矢口否認有前開侵占款項之犯行
    ，辯稱：1 、該筆八千元的簽名是其本人簽的，錢是其本人
    收的，其於收取上開款項後，會交給公司的會計或是主管。
    2、上開客戶的健康檢查是由其本人承辦沒錯，但是11月30
    日的餘款122,680 元（正確金額應為12萬1 千1 百80元）並
    不是其本人去收取的，如果是其本人收取的話一定會簽收。
二、本院認定被告有罪之理由如下：
1、上開萬事達公司之員工健康檢查係由該公司行政財務經理劉
   琡琳負責承辦，而被告甲○○則是萬事達公司員工辦理健康
   檢查的經辦人，並由被告甲○○以宏恩醫院的名義為萬事達
   公司的員工辦理健康檢查，有關萬事達公司員工辦理健康檢
   查的款項費用，一直均由萬事達公司以現款交予被告甲○○
   本人，並未交給其他人；嗣於95年7 月27日由萬事達公司行
   政財務經理劉琡琳於前開萬事達公司地址先行交付被告甲○
   ○員工健康檢查費用款項現金8 千元，嗣於95年11月30日再
   由萬事達公司行政財務經理劉琡琳在其上開公司交付95年11
   月份其餘員工健康檢查費用尾款現金12萬1 千1 百80元（證
   人劉琡琳誤述為12萬2 千6 百80元，理由詳後述；正確金額
   共計12萬9 千1 百80元）。一般而言，是被告甲○○於交付
   客戶萬事達公司員工健康檢查報告與收據給予客戶之承辦人
   劉琡琳後，即由劉琡琳將該公司之員工健康檢查費用款項交
   與被告甲○○。本案關於系爭前開萬事達公司員工健康檢查
   費用尾款現金12萬1 千1 百80元部分（證人劉琡琳誤述為12
   萬2 千6 百80元，理由詳後述），因萬事達公司承辦人劉琡
   琳業已拿到其公司員工健康檢查報告與收據，且因萬事達公
   司與被告甲○○間業務已往來多年，故上開承辦人劉琡琳則
   認為應該沒問題，致未請被告甲○○寫單獨的收據，是承辦
   人劉琡琳一時疏忽所致各等情，業據證人劉琡琳於本院審理
   時證稱明確（本院卷第44頁至第48頁）。
2、查本案萬事達公司所屬員工係於95年11月20日由告訴人龍揚
   公司安排至宏恩醫院做健康檢查，嗣萬事達公司所屬員工於
   做健康檢查完畢後，即由被告甲○○於95年11月27日向宏恩
   醫院提出申請開立門診收據，嗣由宏恩醫院於95年11月27日
   開立門診收據各等情，此有萬事達公司之委託書與宏恩醫院
   製作萬事達公司所屬員工之員工健康檢查費用統計表及萬事
   達公司員工名單（公費部分4 萬8 千元，自費部分8 萬1 千1
   百80元，共計12萬9 千1 百80元；詳見96年度他字偵查卷第
   16 頁 至第18頁）及宏恩醫院之門診收據共計23張各在卷足
   憑（該23張門診收據詳見上開偵查卷第23頁至第26頁及第27
   頁右邊3 張門診收據；其中受檢人蔡小惠有2 張門診收據，
   一張係公費21600 元，另一張係自費3900元）（該23張門診
   收據不含第27頁左邊1 張之95年12月28日之門診收據檢驗費
   1500元部分；其中第23頁至第26頁及第27頁右邊前2 張，共
   計有22張係檢驗費門診收據；另第27頁右邊第3 張門診收據
   係藥品費門診收據；第23頁右邊第1 張門診收據為檢驗費，
   受檢人係蔡小惠，金額係21600 元，係公費；另第27頁右邊
   第3 張門診收據係品費，金額係26400 元，亦係公費；該2張
   門診收據公費部分共計48000 元；其餘21張門診收據為檢驗
   費，係自費，共計81180 元）。上開23張之門診收據費用金
   額共計12萬9 千1 百80元一節，可自上揭23張之門診收據費
   用之統計金額計算可知，此與偵查卷第17頁之左下方總計金
   額129180元部分，該總計金額部分與第22頁右邊所示（一）
   金額102780元及同頁左邊（三）所示之金額26400 元（即上
   開公費共計48000 元扣除另一受檢人蔡小惠公費21600 元部
   分後之另一筆公費26400 元）（總計金額129180元部分，不
   包含第22頁左邊上方95年12月28日之公費1500元部分）二者
   統計金額結果亦為129180元，可見上開金額之比較核對結果
   均屬129180元，互核相符。
3、又被告甲○○於95年7 月27日確有預先向萬事達公司收取員
   工健康檢查費用現款8 千元一節，除據前開證人劉琡琳於本
   院審理時證述明確外（本院卷第45頁），復據被告甲○○於
   本院審理時供承在卷（本院卷第47頁、第51頁）；且有被告
   甲○○於萬事達公司支出傳票左下方，有寫７╱２７收現金
   8,000 ，甲○○之簽名等在卷可證（上揭偵查卷第15頁）。
   由上開事證可知，被告甲○○於95年7 月27日確有預先向萬
   事達公司收取員前揭員工健康檢查費用現款8 千元至為明確
   ；被告甲○○雖辯稱，其有收取上開款項8 千元，有交給公
   司的會計或是主管云云。惟被告並未提出確切的證據資為佐
   證，何況如告訴人龍揚公司確有自行收取前開款項8 千元，
   衡諸常理，豈會平白無故對於被告提起業務侵占罪告訴，而
   自負刑法誣告罪責之理？可見被告甲○○前開所辯，無非是
   空言卸責之詞，不足採信。
4、再者，被告甲○○於偵查中供稱：「如果收款的話，原則上
   是由我們專員去收，、、」，「但是萬事達公司是我的客戶
   。」，「這個案子、、、，我只負責到報告送去，、、」等
   語在卷（同上偵查卷第35頁、第36頁）；而證人劉琡琳前開
   於本院證述其係收到被告交付之健康檢查報告、收據後，才
   支付尾款予被告等語，已見前述。而被告甲○○確有於95年
   11月30日至其承辦之客戶萬事達公司向承辦人劉琡琳收取公
   司員工之95年11月份其餘健康檢查費用尾款現金12萬1 千1
   百80元一節，亦據證人劉琡琳於本院審理時證述屬實，已如
   前述外，亦有前揭宏恩醫院開立之門診收據共計23張在卷，
   均如前述；而由證人劉琡琳前揭證述可知，被告甲○○於將
   其承辦的客戶萬事達公司員工健康檢查報告與宏恩醫院門診
   收據交給客戶之承辦人即劉琡琳後，即由證人劉琡琳將該公
   司員工95年11月份之員工健康檢查費用尾款現金12萬1 千1
   百80元（證人劉琡琳誤述為12萬2 千6 百80元，理由詳後述
   ）交與被告甲○○一節，業據證人劉琡琳於本院審理時證述
   在卷，已見前述。否則，劉琡琳豈會取得前開23張之宏恩醫
   院門診收據？是被告甲○○辯稱其並未收取上開尾款，亦未
   向其客戶萬事達公司收取95年11月份之12萬9 千1 百80元（
   起訴書誤載為130,680 元）云云，均屬推諉卸責之詞，顯不
   足採。
5、綜上調查，本件被告事證明確，其侵占犯行應堪認定。
三、查被告被告甲○○係自民國92年3 月起即受僱告訴人龍揚公
    司擔任業務專員，迄至95年12月8 日離職，被告任職期間係
    負責代理龍揚公司從事對於客戶員工健康檢查之電話開發業
    務，如客戶同意由龍揚公司安排客戶之員工做健康檢查，即
    由龍揚公司安排其客戶之員工至宏恩醫院做健康檢查，嗣客
    戶之員工做健康檢查完畢後，即由龍揚公司製作健康檢查報
    告給予客戶，再由客戶支付龍揚公司款項，而被告甲○○於
    向承辦之客戶收取健康檢查費用之款項同時即會給予收據（
    即宏恩醫院門診收據）等情，除據告訴人龍揚公司提出告訴
    狀與告訴人之代理人陳伊甄律師偵查中指訴綦詳外（同上偵
    查卷第1 頁、第11頁），並據被告甲○○於偵查中與本院準
    備程序中供承在卷（同上偵查卷第35頁、本院卷第28頁至第
    30頁），且有被告甲○○之離職申請書（影本）1 紙在卷可
    稽（同上偵查卷第3 頁），可見被告甲○○係從事業務之人
    甚明。核被告甲○○所為，係犯刑法第336 條第2 項之業務
    侵占罪。爰審酌被告受僱於告訴人龍揚公司，竟未忠於執行
    職務，反而將其業務上應收取之客戶員工健康檢查費用款項
    私擅侵吞據為己有，其侵占之款項共達12萬9 千1 百80元，
    與被告始終否認犯行，並無悔意等一切情狀，量處如主文所
    示之宣告刑，以示懲儆。
四、末按中華民國96年罪犯減刑條例業經立法院於96年6 月15
    日三讀通過，嗣經總統於96年7 月4 日令公布，依同條例第
    16條規定，於96年7 月16日施行。查被告犯罪時間，係在民
    國96年4 月24日以前，所犯之罪亦合於中華民國96年罪犯減
    刑條例第2 條第1 項第3 款、第3 條第1 項第15款規定之減
    刑條件，爰予以減其宣告刑二分之一如主文所示，並諭知易
    科罰金之折算標準。
五、公訴意旨另以：被告甲○○除於前開事實欄第一段所述之時
    地向客戶萬事達公司收取員工健康檢查費用款項12萬9 千1
    百80元外，尚於95年11月30日向客戶萬事達公司收取另一筆
    員工健康檢查費用款項1 仟5 百元（95年12月28日之檢驗費
    ），並將該筆款項私擅侵占入己，因認被告甲○○亦犯有該
    部分業務侵占嫌云云。
1、經查被告甲○○係於95年12月8 日自告訴人龍揚公司離職，
   此有告訴人龍揚公司於偵查中提出被告甲○○於95年12月8
   日申請離職並由被告甲○○簽名之離職申請書（影本）1 紙
   在卷足憑（同上偵查卷第3 頁）；而被告甲○○係於95年12
   月8 日自告訴人龍揚公司離職一節，亦為告訴人龍揚公司所
   不否認。可見被告甲○○確係於95年12月8 日自告訴人龍揚
   公司離職甚明。
2、又前揭萬事達公司之員工健康檢驗費用款項1 仟5 百元部分
   ，係該員工於95年12月16日至宏恩醫院檢查，而於95年12 月
   28日向宏恩醫院申請開立門診收據，此有該紙收據（影本）1
   張在卷可稽（同上偵查卷第27頁左邊、第22頁左邊上方所載
   檢查日期95年12月16日，申請日期95年12月28日）。則被告
   甲○○既係於95年12月8 日自告訴人龍揚公司離職一節，已
   如前述。則上開萬事達公司之員工於95年12月16日至宏恩醫
   院檢查，迨至95年12月28日始向宏恩醫院申請開立門診收據
   之員工健康檢驗費用款項1 仟5 百元部分顯係於被告甲○○
   於95年12月8 日離職日後所發生，並非於95年11月30日之前
   之員工健康檢查費用，故此部份之費用款項1 仟5 百元部分
   顯然非被告甲○○所承辦申請甚明，而與被告甲○○無關。
3、證人劉琡琳於本院審理時雖證稱，其於95年11月30日有付尾
   款現金12萬2 仟6 百80元給被告甲○○一節（本院卷第45頁
   ）；然依據上開1 、2 兩點之說明，顯然前開萬事達公司之
   員工於95年12月16日至宏恩醫院檢查，嗣於95年12月28日向
   宏恩醫院申請，由宏恩醫院於同（28）日開立之門診收據檢
   驗費用1 仟5 百元部分顯然在95年11月30日由證人劉琡琳支
   付尾款現金時尚未發生至明，故前開95年12月28日由宏恩醫
   院開立之檢驗費用1 仟5 百元部分應自上揭支付之尾款現金
   12萬2 仟6 百80元中予以剔除，故證人劉琡琳於95年11月30
   日實際支付尾款現金經本院核算結果應為12萬1 仟1 百80元
   始為正確；證人劉琡琳於本院審理時雖證稱，其於95年11月
   30 日 有付尾款現金12萬2 仟6 百80元給被告甲○○一節，
   其支付之金額因與實情不符，顯係誤會所致，併予敘明。
4、綜上調查，前開95年12月28日由宏恩醫院開立之檢驗費用1
   仟5 百元部分，經核並無積極確切之證據足以證明確係被告
   甲○○於其離職前之95年11月30日有收取，自難遽論被告予
   以業務侵占罪責；惟該部分不能證明被告確有侵占該檢驗費
   用1 仟5 百元部分，因與公訴人前開起訴被告業務侵占款項
   12萬9 千1 百80元部分，因係實質上一罪之關係，爰不另為
   無罪之諭知，合併敘明。
據上論斷，應依刑事訴訟法第299 條第1 項前段、刑法第336 條
第2 項、第41條第1 項前段、中華民國96年罪犯減刑條例第2 條
第1 項第3 款、第7 條、第9 條，刑法施行法第1 條之1 第1 項
、第2 項前段，判決如主文。
本案經檢察官連思藩到庭執行職務。
中　　華　　民　　國　　96　　年　　12　　月　　21　　日
                  刑事第二庭    審判長法　官 王復生
                                      法　官 劉景宜
                                      法　官 陳坤地
上列正本證明與原本無異。
如不服本判決，應於判決送達後10日內敘明上訴理由，向本院提
出上訴狀。
                                      書記官 林壯隆
中　　華　　民　　國　　96　　年　　12　　月　　21　　日
附錄本案論罪科刑法條全文：
刑法第 336條第2項：
對於業務上所持有之物，犯前條第1項之罪者，處 6月以上、
5年以下有期徒刑，得併科三千元以下罰金。
